【裁判字號】    98,易,1098
【裁判日期】    990212
【裁判案由】    竊盜
【裁判全文】
臺灣彰化地方法院刑事判決              98年度易字第1098號
公  訴  人  臺灣彰化地方法院檢察署檢察官
被      告  乙○○
            丙○○
上列被告等因竊盜案件，經檢察官提起公訴（98年度偵字第5666
號），本院判決如下：
    主  文
乙○○共同竊盜，累犯，處有期徒刑陸月，如易科罰金，以新臺
幣壹仟元折算壹日。
丙○○共同竊盜，處有期徒刑伍月，如易科罰金，以新臺幣壹仟
元折算壹日。
    犯罪事實
一、乙○○前於民國96年間因竊盜案件，經臺灣南投地方法院以
    96年度易字第528 號判決判處有期徒刑6 月確定，甫於96年
    12月24日易科罰金執行完畢。詎其猶不知悔改，於98年6 月
    24日19時19分許，乘坐丙○○所騎乘之機車途經址設彰化縣
    線西鄉○○○○路19號之「油源股份有限公司」（以下簡稱
    油源公司）工廠時，見該工廠已廢棄停工，認有機可趁，竟
    基於意圖為自己不法所有之犯意聯絡，相約進入油源公司行
    竊，並推由乙○○先進入油源公司尋找財物，丙○○則騎乘
    機車至乙○○之住處後，改駕駛自小客車返回油源公司載運
    竊得之物品。乙○○遂於同日19時30分許經油源公司西邊圍
    牆與防風林間之缺口（未砌圍牆）進入油源公司，丙○○於
    駕車返回後亦經由上開缺口進入油源公司內（侵入建築物部
    分均未據告訴），並徒手竊取油源公司所有之1 吋錏管1 支
    （約10公斤）、馬達1 個（約20公斤）、白鐵夾套幫浦1 組
    （約60公斤）、配電盤1 組、4 吋入料管1 支（約50公斤）
    。得手後，2 人正欲將所竊得之上開物搬運至由丙○○駕駛
    至現場之自小客車上時，適油源公司廠長甲○○耳聞廠區內
    有敲打之聲音報警處理，而遭據報前往處理之員警查獲，並
    當場扣得已遭拆卸放置於地面上之1 吋錏管1 支、馬達1 個
    、白鐵夾套幫浦1 組、配電盤1 組、4 吋入料管1 支等物品
    （業已返還油源公司，由該公司廠長甲○○具領），因而查
    悉上情。
二、案經彰化縣警察局和美分局報告臺灣彰化地方法院檢察署檢
    察官偵查起訴。
    理    由
一、證據能力部分：
    按被告以外之人於審判外之言詞或書面陳述，除法律有規定
    者外，不得作為證據。被告以外之人於審判外之陳述，雖不
    符前4條之規定，而經當事人於審判程序同意作為證據，法
    院審酌該言詞陳述或書面陳述作成時之情況，認為適當者，
    亦得為證據。當事人、代理人或辯護人於法院調查證據時，
    知有第159 條第1 項不得為證據之情形，而未於言詞辯論終
    結前聲明異議者，視為有前項之同意。刑事訴訟法第159 條
    第1 項、第159 條之5 分別定有明文。查，本件下列引為證
    據之人證、書證（即供述證據及非供述證據），被告、檢察
    官並未於言詞辯論終結前，對該等證據之證據能力聲明異議
    ，且均經本院於審理時當庭直接提示而為合法之調查，並審
    酌證人之陳述並無證據顯示有非法取證之情形，非供述證據
    亦無證據顯示有取得程序不合法之狀況，本院認以之為證據
    均應屬適當，依上揭法條之規定，該等證據自均有證據能力
    。
二、訊據被告2 人固均坦承先後經油源公司西邊圍牆與防風林間
    之缺口進入油源公司，惟均矢口否認有何竊盜犯行，被告乙○○辯稱：伊等當時行經油源公司，發現油源公司圍牆外有
    1 根鐵管，想要撿回去，所以伊叫丙○○回去開車來載這支
    鐵管，而且該工廠看起來是廢棄的樣子，所以其就進入油源
    公司想要撿其他東西變賣，但伊只在圍牆和廠房之間長達數
    百公尺的草皮上尋找有無東西可以撿，後來是因為聽到有人
    喊抓賊，才跑到工廠廠房2 樓躲避，但伊並沒有搬運任何東
    西云云；被告丙○○辯稱：伊等行經油源公司時，發現油源
    公司圍牆外有1 根鐵管，想要撿回去，但是該鐵管太長，所
    以伊就回去開車來載這根鐵管，但伊於當日20時許回到油源
    公司外時，沒見到乙○○，伊才進入油源公司找乙○○，伊
    雖然有進入油源公司工廠裡，但並沒動裡面的東西云云。經
    查：
（一）前揭犯罪事實，業據證人即油源公司廠長甲○○於警詢及
      檢察官偵訊中證述明確，證人甲○○於本院審理時亦證稱
      ：伊於案發當日晚上20時許在油源公司對面的玉弘企業股
      份有限公司（下稱玉弘公司）工廠巡視，玉弘公司和油源
      公司是同一個老闆，2 家公司距離僅約10公尺，當晚伊聽
      到油源公司內有鐵鎚敲打的聲音，就立刻報警，伊和警察
      進去油源公司工廠時，被告乙○○從管架上跳下來，並順
      著管路逃跑，但逃跑時撞倒伊的同事，所以被攔下來，在
      抓到被告乙○○後約20分鐘，又看到被告丙○○蹲在電器
      箱後面，當日伊雖然沒有看到被告2 人搬運物品，但警方
      扣案之物品本來是裝在油源公司之2 樓的製程區，離被發
      現處約有70公尺遠，且伊每日巡視公司外圍時，均未發現
      這些物品有被拆卸下來過等語甚詳（本院卷第44頁至第45
      頁反面），此外復有現場照片16張（警卷第31頁至第46頁
      ）、贓物認領保管單1 份（警卷第21頁）在卷可稽，是證
      人甲○○上開證言應與事實相符，而值採信。
（二）油源公司雖業已因故停工，然遭警扣案之物品仍為油源公
      司所需要之物品，且其價值約2 、3 萬元等情，業據證人
      甲○○於本院審理中證述甚詳（本院卷第45頁反面），並
      有扣案物品照片7 張附卷可佐（警卷第39頁、第41頁至第
      46頁），而依一般正常之社會生活經驗，應可輕易理解上
      開廢棄工廠係屬私人領域空間，而在其內及附著其建物上
      之物品，自係其所有人仍欲保留所有權之物，是即令該工
      廠已未用以營業、生產而有荒廢之情形，惟於無其他特別
      之狀況下，亦無從使人產生該工廠內及附著其建物之物品
      ，業經該工廠所有人棄置而得任意取走之誤認；此外，被
      告2 人亦自承撿拾油源公司內鐵製物品之目的，係要將之
      變賣以換取現金花用（警卷第3 頁反面、第7 頁反面），
      是被告等2 人顯然知悉經警方扣案之物品係有價值之物品
      ，益徵渠等無可能誤認扣案之物品係他人不要之廢棄物。
      因此，被告2 人均具有竊盜之主觀犯意甚明。
（三）被告2 人雖以前開情詞置辯，惟查：
   1、證人甲○○於案發當晚因聽聞油源公司之工廠廠房內有鐵
      鎚敲打之聲音，因而報警於油源公司之工廠廠房內查獲被
      告乙○○、丙○○等情，業經證人甲○○於本院審理時證
      述纂詳，則被告乙○○於案發當時如僅係於油源公司之廠
      區草皮上尋找資源回收物，豈有於聽聞前來查緝之人高喊
      抓賊之聲音後，竟越過數百公尺長的草皮跑進傳出鐵鎚敲
      打聲音之工廠廠房內，而使自己陷竊盜嫌疑之可能？被告
      乙○○上開所辯，顯與常情不合，難以採信。
   2、被告丙○○雖一再辯稱係進入油源公司工廠內尋找被告乙○○云云，惟被告2 人經本院隔離訊問時，被告乙○○供
      稱：被告丙○○開車回來後有打電話給伊，伊有告訴被告
      丙○○伊在圍牆內的草皮上找東西云云（本院卷第28頁反
      面）；被告丙○○則供稱：伊開車回來後有打電話給被告
      乙○○，但被告乙○○沒有接電話，伊認為被告乙○○已
      經進去油源公司，所以進去工廠內找被告乙○○，因為工
      廠內沒有人，所以伊又上樓去找，伊從進去油源公司到被
      查獲之期間都沒有遇到被告乙○○，也沒有跟被告乙○○
      通過電話云云（本院卷第28頁反面）。經比對被告2 人說
      詞，則被告丙○○於駕車返回油源公司後，是否與被告乙○○通過電話？被告乙○○是否曾告知被告丙○○其所在
      之處？均有重大歧異。且被告乙○○如確曾告知被告丙○○其在油源公司之草皮上，則被告丙○○又何須進入油源
      公司之工廠廠房2 樓尋找被告乙○○？是被告2 人所為之
      供述是否屬實，顯有可疑，尚難遽採。
（四）綜上所述，被告2 人上開所辯，均係事後卸責之詞，委無
      足取。本件事證均臻明確，被告2 人犯行均堪認定，應予
      依法論科。
三、論罪科刑部分：
（一）按竊取行為是否既遂，應以其已否移入自己實力支配之下
      為區別標準，而非以是否已搬運上車或已否移出室外為斷
      （最高法院76年臺上字第3530號判決意旨可資參照）。查
      本件被告乙○○、丙○○為警查獲前，已接續將油源公司
      之白鐵夾套幫浦1 組及配電盤1 組搬運至電器共生室地上
      、將4 吋入料管1 支搬運至廠區平面空地、將馬達1 個搬
      運至廠區南側圍牆內空地、將1 吋錏管1 支搬運至圍牆外
      空地，足認當時渠2 人所竊之上開物品已移置其2 人實力
      支配之下，顯已達竊盜既遂之階段。是核被告乙○○及丙○○所為，均係犯刑法第320 條第1 項之普通竊盜罪。
（二）被告乙○○及丙○○就上述犯罪事實，互有犯意聯絡及行
      為分擔，均為共同正犯。
（三）又按所謂接續犯，係指數行為於同時同地或密切接近之時
      地實施，侵害同一之法益，各行為之獨立性極為薄弱，依
      一般社會健全觀念，在時間差距上，難以強行分開，在刑
      法評價上，以視為數個舉動之接續施行，合為包括之一行
      為予以評價，較為合理，而為包括之一罪（最高法院86年
      臺上字第3295號判例要旨參照）。經查，被告2 人於上開
      地點，密接之短暫時間內，竊取被害人油源公司工廠內之
      財物，均係侵害相同被害人之財產法益，各行為之獨立性
      極為薄弱，依一般社會健全觀念，在時間差距上，難以強
      行分開，在刑法評價上，以視為數個舉動之接續施行，合
      為包括之一行為予以評價，較為合理，從而被告2 人上揭
      竊盜行為，應論以接續犯。
（四）公訴意旨雖認被告2 人所為，均係犯刑法第321 條第1 項
      第1 款、第2 款、第3 款之攜帶兇器踰越安全設備夜間侵
      入建築物之加重竊盜罪。惟查：
   1、按刑法第321 條第1 項第3 款之攜帶兇器竊盜罪，係以行
      為人攜帶兇器竊盜為其加重條件。經查，證人甲○○於偵
      訊中證稱：拆卸被告2 人所竊取之物應該要用扳手、鐵鎚
      等物等語（偵卷第28頁）；復於本院審理時亦證稱：遭竊
      之物品需要用活動扳手、梅花扳手或開口扳手等工具才能
      拆卸等語（本院卷第45頁）。然本件被告2 人於甫行竊得
      手尚未離開現場即遭查獲等情，業已如前所述，然警方既
      未於被告2 人身上及油源公司內查扣任何證人甲○○所證
      述之上開工具，則扣案之遭竊物品是否為被告2 人持客觀
      上足以為兇器之工具拆卸，即不無疑問。另參諸證人甲○○於本院審理時證稱：油源公司已經停工近6 年等語（本
      院卷第45頁），是亦不能排除扣案之遭竊物品係遭其他不
      明人士拆卸，本院衡酌刑事訴訟法上「罪疑惟輕」之原則
      ，認本件既未查扣任何客觀上足以對人之生命、身體、安
      全構成威脅且具有危險性之工具，單以扣案之遭竊物品須
      持活動扳手等工具拆卸加以推論，即遽對被告2 人所為均
      符合刑法攜帶兇器竊盜罪加重條件之認定，似嫌率斷，應
      認被告2 人所為竊盜犯行尚不符刑法第321 條第1 項第3
      款之加重竊盜構成要件。
   2、按刑法第321 條第1 項第2 款之加重竊盜罪，係以行為人
      毀越門扇、牆垣或其他安全設備為加重條件。經查，證人
      甲○○於本院審理時證稱：油源公司圍牆缺口是之前的竊
      賊搬運東西時用的，細看就可以發現等語（本院卷第47頁
      ），然證人甲○○於警詢時亦證稱：「（問：你是否損失
      何物？）…因天色黑暗，我無法再去查看是否還有其他損
      失」等語（警卷第9 頁反面），則本件案發之時間既係於
      夜間，且當時天色黑暗，甚且連熟悉油源公司廠區情形之
      證人甲○○亦無法查看廠區損失，則被告2 人在當時情形
      下是否能仔細查看而發覺油源公司業已用雜草、木板及石
      頭封住之圍牆缺口，已不無疑問。另參之被告乙○○、丙○○迭於警詢、偵訊均供稱：伊等係從圍牆旁的空隙進入
      油源公司等語（警卷第3 頁、第7 頁，偵卷第14頁、第16
      頁），並於本院隔離訊問時均供稱：是從提示的第36頁照
      片中之圍牆與樹林間空隙進入油源公司等語（本院卷第28
      頁反面），亦與證人甲○○於本院審理時證稱：警卷第36
      頁是公司西邊的缺口，那邊是防風林，可以直接走進去油
      源公司等語（本院卷第45頁、第47頁）相符，則被告2 人
      若非確係從油源公司西邊圍牆與防風林間之未砌圍牆之缺
      口進入，豈能於警詢時即明確指出在油源公司西邊有未砌
      圍牆之缺口？是被告2 人上開供述，應屬可採。本件被告
      2 人雖侵入油源公司行竊，但無踰越門扇、牆垣或其他之
      安全設備，應認被告2 人所為竊盜犯行尚不符刑法第321
      條第1 項第2 款之加重竊盜構成要件。
   3、按刑法第321 條第1 項第1 款之加重竊盜罪，係以夜間侵
      入有人居住之建築物為加重條件。經查，證人甲○○於本
      院審理時證稱：油源公司和玉宏公司是同一家老闆，2 家
      公司中間隔著彰濱東二路，油源公司已經停工將近6 年，
      伊當天是在油源公司對面的玉弘公司巡視，廠長、副廠長
      是住在玉弘公司看管機器，並也不會每天去油源公司等語
      （本院卷第45頁反面至第47頁），則油源公司為廢棄工廠
      ，且無人居住等事實，應可認定。是被告2 人雖於夜間侵
      入油源公司行竊，但油源公司並非有人居住之建築物，是
      應認被告2 人所為竊盜犯行尚不符刑法第321 條第1 項第
      1 款之加重竊盜構成要件。
   4、綜上，應認被告2 人本件犯行，僅該當刑法第320 條第1
      項之普通竊盜罪，檢察官論以被告刑法第321 條第1 項第
      1 款、第2 款、第3 款之攜帶兇器踰越安全設備夜間侵入
      建築物之加重竊盜罪，容有誤會，惟二者之基本社會事實
      同一，爰依法變更起訴法條，對被告依刑法第320 條第1
      項普通竊盜罪加以論處。又按刑事訴訟法第95條第1 款規
      定：「訊問被告應先告知犯罪嫌疑及所犯所有罪名，罪名
      經告知後，認為應變更者，應再告知」，乃被告在刑事訴
      訟程序上應受告知之權利，為憲法第8 條第1 項正當法律
      程序保障內容之一，旨在使被告能充分行使防禦權，以維
      審判程序之公平。然被告若知所防禦或已提出防禦或事實
      審法院於審判過程中已就被告所犯罪名，應變更罪名之構
      成要件為實質之調查，縱形式上未告知罪名，對被告防禦
      權之行使既無所妨礙，其訴訟程序縱稍有瑕疵，仍不得認
      為判決有何違法（最高法院90年度臺非字第172 號判決要
      旨參照）。本案檢察官就被告前揭犯行，雖係以刑法第
      321 條第1 項第1 款、第2 款、第3 款之攜帶兇器踰越安
      全設備夜間侵入建築物之加重竊盜罪起訴，並經本院變更
      起訴法條改依刑法第320 條第1 項之普通竊盜罪論處，然
      本院審理時業就被告此部分犯行為實質之調查，被告就該
      項之事實亦有所主張與辯解，於其被訴事實，得以充分防
      禦，尚無使被告無從行使防禦權之情形，縱未告知應變更
      之罪名，既於被告之防禦權無所妨礙，依前開說明，自無
      突襲裁判之違法，併予敘明。
（五）被告乙○○有前揭刑案執行完畢之情形，此有臺灣高等法
      院被告前案紀錄表1 份在卷可按，其受有期徒刑之執行完
      畢後，5 年內故意再犯本案有期徒刑以上之罪，為累犯，
      應依刑法第47條第1 項規定加重其刑。
（六）爰審酌被告2 人前均有多項犯罪記錄，素行不良，其正值
      壯年，卻圖不勞而獲，竊取他人財物，當屬可議，並考其
      犯罪之動機、目的、手段、著手竊取之財物價值、對被害
      人所生之危害及犯後態度等一切情狀，分別量處如主文所
      示之刑，並均諭知易科罰金之折算標準，以資儆懲。。
據上論斷，應依刑事訴訟法第299 條第1 項前段、第300 條，刑
法第28條、第320 條第1 項、第47條第1 項、第41條第1 項前段
，刑法施行法第1 條之1 ，判決如主文。
本案經檢察官陳建佑到庭執行職務。
中    華    民    國    99    年    2     月    12    日
                  刑事第二庭      審判長法官  石馨文
                                  法      官  羅永安
                                  法      官  江彥儀
以上正本證明與原本無異。
如不服本判決應於收受判決後10日內向本院提出上訴書狀，並應
敘述具體理由；其未敘述上訴理由者，應於上訴期間屆滿後20日
內向本院補提理由書狀( 均須按他造當事人之人數附繕本) 「切
勿逕送上級法院」。
告訴人或被害人對於判決如有不服具備理由請求檢察官上訴者，
其上訴期間之計算係以檢察官收受判決正本之日期為準。
中    華    民    國    99    年    2     月    12    日
                                  書  記  官  黃明慧
附錄本案論罪科刑法條全文：
中華民國刑法第320條
（普通竊盜罪、竊佔罪）
意圖為自己或第三人不法之所有，而竊取他人之動產者，為竊盜
罪，處5  年以下有期徒刑、拘役或 5 百元以下罰金。
意圖為自己或第三人不法之利益，而竊佔他人之不動產者，依前
項之規定處斷。
前二項之未遂犯罰之。

司法院資訊處製作；財團法人民間司法改革基金會備份。
